臺灣花蓮地方法院刑事判決　　　　　　　 100年度訴字第70號
公　訴　人　臺灣花蓮地方法院檢察署檢察官
被　　　告　鍾瑞勳
上列被告因違反毒品危害防制條例案件，經檢察官提起公訴（10
0年度毒偵字第 83號），被告就被訴事實為有罪之陳述，本院合
議庭裁定由受命法官獨任進行簡式審判程序審理，判決如下：
    主  文
鍾瑞勳施用第二級毒品，累犯，處有期徒刑肆月，扣案之玻璃球
吸食器壹個沒收之；又施用第一級毒品，累犯，處有期徒刑拾月
，扣案之注射針筒貳支、杓子壹個均沒收之。應執行有期徒刑壹
年，扣案之玻璃球吸食器壹個、注射針筒貳支、杓子壹個均沒收
之。
    事  實
一、觀察、勒戒與強制戒治：
(一)鍾瑞勳前因施用毒品案件，經本院於民國88年 1月28日以88
    年度毒聲字第40號裁定送勒戒處所觀察、勒戒後，認無繼續
    施用毒品之傾向，而於88年 5月20日執行完畢出所，並經臺
    灣花蓮地方法院檢察署檢察官於88年6月7日以88年度偵緝字
    第61號為不起訴處分確定。
(二)鍾瑞勳復因施用毒品案件，經本院於88年10月23日以88年度
    毒聲字第 724號裁定送勒戒處所觀察、勒戒後，認有繼續施
    用毒品之傾向，經本院於88年11月18日以88年度毒聲字第77
    8號裁定令入戒治處所施以強制戒治，且經本院於89年1月17
    日以88年度花簡字第 519號判處有期徒刑5月，而於89年5月
    29日因停止處分出所，並接續執行有期徒刑。
二、犯罪前科：
(一)鍾瑞勳前因連續施用第一級毒品案件，經本院於94年 4月18
    日以93年度訴字第139號判處有期徒刑1年確定。
(二)鍾瑞勳復因竊盜案件，經本院於94年5月5日以93年度簡上字
    第108號判處有期徒刑8月確定。
(三)鍾瑞勳再因違反毒品危害防制條例案件，經本院於94年6月6
    日以94年度訴字第36號判處有期徒刑1年1月確定。
(四)鍾瑞勳又因連續施用第一級及第二級毒品案件，經本院於95
    年1月30日以94年度訴字第 394號分別判處有期徒刑10月、5
    月確定。
(五)本院於96年7月16日以96年度聲減字第162號就上開案件裁定
    均減刑，且定應執行有期徒刑 1年10月確定，嗣鍾瑞勳於96
    年7月16日執行完畢（成立累犯）。
三、本案事實：
    鍾瑞勳詎不知悔改，基於施用第二級毒品甲基安非他命之犯
    意，於100年2月6日某時，在其位於花蓮縣花蓮市○○街136
    之33號住處，以玻璃球吸食器燒烤之方式，非法施用第二級
    毒品甲基安非他命 1次；又基於施用第一級毒品海洛因之犯
    意，於100年2月8日下午2時許，在同一地點，以杓子將海洛
    因放入針筒而注射之方式，非法施用第一級毒品海洛因 1次
    。嗣於100年2月8日下午2時50分許，因另案遭逮捕，員警並
    經其同意於同日下午 5時15分許採驗尿液，結果呈施用第一
    級毒品海洛因代謝後之嗎啡、可待因陽性反應及施用第二級
    毒品甲基安非他命代謝後之安非他命、甲基安非他命陽性反
    應，並扣得玻璃球吸食器1個、注射針筒2支、杓子1個。
四、案經花蓮縣警察局吉安分局報告臺灣花蓮地方法院檢察署檢
    察官偵查起訴。
    理  由
壹、程序事項：
    被告鍾瑞勳所犯分別為毒品危害防制條例第10條第1項、第2
    項之施用第一級、第二級毒品罪，均非死刑、無期徒刑、最
    輕本刑為 3年以上有期徒刑之罪，或高等法院管轄第一審之
    案件，被告於本院準備程序中，就被訴事實均為有罪之陳述
    ，經告以簡式審判程序之旨，並聽取檢察官、被告之意見後
    ，本院合議庭業已依刑事訴訟法第 273條之1第1項之規定，
    裁定由受命法官獨任進行簡式審判程序，是本件之證據調查
    ，依刑事訴訟法第273條之2規定，不受同法第159條第1項、
    第161條之2、第161條之3、第163條之1及第164條至第170條
    規定之限制，合先敘明。
貳、實體事項：
一、前開事實，業據被告於偵訊時及本院審理中均自白不諱，且
    被告於100年2月8日下午5時15分許為警採集其親自排放之尿
    液，送請慈濟大學濫用藥物檢驗中心，以氣相層析質譜儀分
    析法確認檢驗結果，呈嗎啡、可待因、安非他命及甲基安非
    他命陽性反應，此有被告檢體編號 Ｚ0000000000號尿液檢體
    採集送驗紀錄表及慈濟大學濫用藥物檢驗中心檢驗總表各乙
    份附卷可稽，並有蒐證照片 2張在卷可參，另有玻璃球吸食
    器 1個、注射針筒2支、杓子1個扣案可佐，足認被告前開自
    白與事實相符，可以採信。本案罪證明確，被告犯行洵堪認
    定，均應依法論科。
二、論罪科刑：
(一)查海洛因、甲基安非他命係毒品危害防制條例第2條第2項第
    1款及第2款所定之第一級及第二級毒品；又犯毒品危害防制
    條例第10條施用毒品之罪者，檢察官應聲請法院裁定，令被
    告入勒戒處所觀察、勒戒，經觀察、勒戒後，無繼續施用毒
    品之傾向者，應即釋放，並由檢察官為不起訴處分，有繼續
    施用毒品之傾向者，則由檢察官先聲請法院裁定令入戒治處
    所施以強制戒治，俟強制戒治期滿，再行釋放，並由檢察官
    為不起訴處分；而依前開規定觀察勒戒或強制戒治執行完畢
    釋放後，5 年內再犯施用毒品之罪者，檢察官應依法追訴，
    毒品危害防制條例第20條第1 項、第2項、第23條第2項分別
    定有明文。且倘被告於5 年內已再犯，經依法追訴處罰，縱
    其第3次（或第3次以上）再度施用毒品之時間，在初犯經觀
    察、勒戒或強制戒治執行完畢5年以後，已不合於「5年後再
    犯」之規定，且因已於「5 年內再犯」，顯見其再犯率甚高
    ，原實施觀察、勒戒或強制戒治，已無法收其實效，即應依
    該條例第10條處罰（最高法院95年度第7次及97年度第5次刑
    事庭會議決議參照）。本案被告執行初次觀察、勒戒完畢釋
    放後，復於 5年內因施用毒品案件，經本院裁定觀察、勒戒
    及強制戒治，且判決罪刑確定，有臺灣高等法院被告前案紀
    錄表附卷可考，是本案施用毒品之時間固在初次執行觀察、
    勒戒完畢釋放 5年後，惟其初次觀察、勒戒執行完畢釋放後
    既因施用毒品案件復經觀察、勒戒及強制戒治、判處罪刑確
    定，依前揭說明，即非屬毒品危害防制條例第20條第 3項所
    定「 5年後再犯」之情形，故檢察官依法逕行起訴本案，於
    法要無不合。
(二)核被告所為，係分別犯毒品危害防制條例第10條第 2項之施
    用第二級毒品罪及同條第 1項之施用第一級毒品罪。被告各
    次持有第一級及第二級毒品以供其各次施用，其持有之低度
    行為應為其施用之高度行為所吸收，均不另論罪。又被告兩
    次施用毒品之行為，均係為滿足各該次之毒癮，於滿足毒癮
    後，該次行為即已完成，是各次均為各自獨立之行為，各具
    獨立性，其前後次施用毒品行為間，自無密切不可分之關係
    ，各自獨立構成一個施用毒品罪責，應予分論併罰。被告前
    曾受如事實欄所載有期徒刑之執行，有臺灣高等法院被告前
    案紀錄表附卷可考，其於有期徒刑執行完畢後 5年以內，故
    意再犯本案兩件有期徒刑以上之罪，為累犯，均應加重其刑
    。爰審酌被告犯罪之動機、吸食頻率、曾有施用毒品之前科
    仍不知戒除，惟犯罪後坦承犯行，且所犯之施用毒品犯行乃
    戕害自己身心健康，並未危及他人等一切情狀，分別量處如
    主文所示之刑，並定其應執行刑，以示懲儆。又按數罪併罰
    中之一罪，依法得易科罰金，若因與不得易科罰金之他罪併
    合處罰結果而不得易科罰金時，原可易科罰金部分所處之刑
    ，自無庸為易科罰金折算標準之諭知（大法官會議釋字第67
    9號解釋意旨參照）。扣案之玻璃球吸食器 1個及注射針筒2
    支、杓子 1個，雖非專供施用毒品之器具，然分別屬被告所
    有供施用第二級毒品甲基安非他命及第一級毒品海洛因所用
    ，業據被告供承在卷，爰均依刑法第38條第1項第2款之規定
    宣告沒收。
三、毒品危害防制條例第2條規定，雖經立法院於99年11月5日修
    正，並經總統於同年月24日以華總一義字第 09900317041號
    令公布為：「本條例所稱毒品，指具有成癮性、濫用性及對
    社會危害性之麻醉藥品與其製品及影響精神物質與其製品。
    毒品依其成癮性、濫用性及對社會危害性分為四級，其品項
    如下：一、第一級：海洛因、嗎啡、鴉片、古柯鹼及其相類
    製品（如附表一）。二、第二級：罌粟、古柯、大麻、安非
    他命、配西汀、潘他唑新及其相類製品（如附表二）。三、
    第三級：西可巴比妥、異戊巴比妥、納洛芬及其相類製品（
    如附表三）。四、第四級：二丙烯基巴比妥、阿普唑他及其
    相類製品（如附表四）。前項毒品之分級及品項，由法務部
    會同行政院衛生署組成審議委員會，每 3個月定期檢討，報
    由行政院公告調整、增減之，並送請立法院查照。醫藥及科
    學上需用之麻醉藥品與其製品及影響精神物質與其製品之管
    理，另以法律定之。」然該修正條文係自公布後 6個月始施
    行，附此敘明。
據上論斷，應依刑事訴訟法第273條之1第1項、第299條第 1項前
段，毒品危害防制條例第10條第1項、第2項，刑法第11條前段、
第47條第1項、第51條第5款、第38條第1項第2款，判決如主文。
本案經檢察官張立中到庭執行職務。
中    華    民    國   100    年    3     月    31    日
                  刑事第四庭    法  官  曹庭毓
以上正本證明與原本無異。
如不服本判決應於收受送達後10日內向本院提出上訴書狀，並應
敘述具體理由。其未敘述上訴理由者，應於上訴期間屆滿後20日
內向本院補提理由書(均須按他造當事人之人數附繕本)「切勿逕
送上級法院」。
中    華    民    國   100    年    3     月    31    日
                                書記官
附錄本判決論罪之法律條文：
毒品危害防制條例第10條：
施用第一級毒品者，處6月以上5年以下有期徒刑。
施用第二級毒品者，處3年以下有期徒刑。